臺灣雲林地方法院刑事判決　　　　　　　100年度易字第408號
公　訴　人　臺灣雲林地方法院檢察署檢察官
被　　　告　黃甘霖
上列被告因傷害等案件，經檢察官提起公訴（100 年度偵字第
2671號、100 年度偵字第3096號、100 年度偵字第3097號、100
年度偵字第3247號），被告於準備程序中對被訴之事實為有罪之
陳述，經法官告知簡式審判程序意旨，並聽取當事人之意見後，
經本院合議庭裁定由受命法官獨任行簡式審判程序，判決如下：
    主    文
黃甘霖犯加暴行於直系血親尊親屬罪，處有期徒刑參月。又犯傷
害罪，處有期徒刑貳月。又犯違反保護令罪，處有期徒刑貳月，
又犯侵入住宅竊盜罪，處有期徒刑柒月。應執行有期徒刑壹年，
緩刑參年，緩刑期間內付保護管束，並應遵守下列事項：(一)禁止
實施家庭暴力行為；(二)應自費於每月按時赴醫療院所為精神治療
。
    事實及理由
一、犯罪事實
    黃甘霖為黃榮煌之子、廖淑靜之夫，與黃榮煌、廖淑靜間為
    家庭暴力防治法第3 條第1 款及第3 款所定義之家庭成員。
    詎黃甘霖於下列時間、地點為以下犯行：
(一)、黃甘霖於民國100 年4 月25日晚間10時30分許，在雲林縣莿
    桐鄉○○村○○路1-39號黃榮煌之住處內，因不滿黃榮煌阻
    止其向其母親黃林錦票索討零用錢，竟基於對直系血親尊親
    屬施強暴之犯意，拿起客廳辦公桌上木製之龍龜擺飾，朝黃
    榮煌丟擲，幸未擲中，以此方式向黃榮煌施強暴而未成傷。
(二)、黃甘霖於100 年5 月2 日上午9 時許，在雲林縣莿桐鄉○○
    村○○路1-39號，因細故與廖淑靜發生爭執，竟基於傷害之
    犯意，徒手毆打廖淑靜，因而使廖淑靜受有臉部右顴骨處挫
    打傷、左上臂挫打傷、右腕部淺裂傷1 公分等傷害。
(三)、黃甘霖業經本院於100 年5 月11日以100 年度暫家護字第19
    號民事暫時保護令裁定，令其不得對黃榮煌及其家庭成員黃
    林錦票、廖淑靜、黃泓凱、黃薇甄實施身體或精神上不法侵
    害之行為，以及且不得為騷擾行為，並應遠離黃榮煌位在雲
    林縣莿桐鄉荊桐村14鄰1-39號住居所至少100 公尺，黃甘霖
    於100 年5 月17日收受後並搬離住處。黃甘霖在上揭保護令
    裁定有效期間，因索討金錢不成，竟基於違反本院保護令裁
    定及恐嚇危害安全之犯意，於100 年5 月23日凌晨4 時20分
    許，前往雲林縣莿桐鄉○○村○○路1-39號黃榮煌住處，以
    椅子敲門及以「如不給錢，就要潑汽油燒房子」之言語恫嚇
    黃榮煌，藉以騷擾黃榮煌並使其心生畏懼，致生危害於安全
    ，並違反本院上揭裁定。
(四)、黃榮煌於100 年6 月2 日凌晨0 時25分許，在上揭保護令有
    效期間，竟基於意圖為自己不法之所有及違反本院保護令裁
    定之犯意，趁黃榮煌外出之際，進入雲林縣莿桐鄉○○村○
    ○路1- 39 號客廳內（侵入住宅部分未據告訴），竊取黃榮
    煌所有之新臺幣（下同）6,000 元，得手據為己有，並違反
    本院上揭裁定。
二、認定犯罪事實所憑之證據及理由
(一)、本案被告黃甘霖所犯之罪，係死刑、無期徒刑、最輕本刑為
    3 年以上有期徒刑以外之罪，其於準備程序就前揭被訴事實
    為有罪之陳述，經受命法官告知簡式審判程序之旨，並聽取
    其與公訴人之意見後，本院合議庭裁定，依刑事訴訟法第27
    3 條之1 規定，由受命法官獨任進行簡式審判程序，是本案
    之證據調查，依刑事訴訟法第273 條之2 規定，不受同法第
    159 條第1 項、第161 條之2 、第161 條之3 、第163 條之
    1 及第164 條至第170 條規定之限制，合先敘明。
(二)、被告對上開犯罪事實，已坦承不諱，並經證人即告訴人廖淑
    靜、告訴人黃榮煌指述歷歷，復有戶口名簿影本、洪揚醫院
    診斷證明書、本院100 年度暫家護字第19號民事暫時保護令
    裁定及現場照片2 張在卷可稽。是以被告任意性之自白與事
    實相合，應可採信。本案事證明確，被告犯行洵堪認定，應
    依法論科。
三、論罪科刑之理由
(一)、按家庭暴力者，謂家庭成員間實施身體或精神上不法侵害之
    行為；又家庭暴力罪者，謂家庭成員間故意實施家庭暴力行
    為而成立其他法律所規定之犯罪，家庭暴力防治法第2 條第
    1 款、第2 款定有明文。查被告與告訴人黃榮煌為父子關係
    ，與告訴人廖淑靜係夫妻關係，此有戶口名簿影本附卷可參
    ，屬家庭暴力防治法第3 條第1 款所稱之家庭成員關係，是
    以被告就犯罪事實(一)、犯罪事實(二)及犯罪事實(三)之犯行，已
    然屬家庭成員間實施身體上、精神上不法侵害之行為，即為
    家庭暴力防治法第2 條第1 款之家庭暴力行為，且分別構成
    刑法第28 1條加暴行於直系血親尊親屬罪、刑法第277 條傷
    害罪及刑法305 條之恐嚇危害安全罪，惟因家庭暴力防治法
    並無罰則規定，是以應僅依刑法之規定予以論罪科刑。
(二)、核被告就犯罪事實(一)所為，係犯刑法第281 條之加暴行於直
    系血親尊親屬罪；就犯罪事實(二)所為，係犯同法第277 條第
    1 項之傷害罪，雖上開犯行同時亦屬家庭暴力防治法第2 條
    第2 項之家庭暴力罪，惟因家庭暴力防治法就此並無罰則規
    定，是應依刑法傷害罪予以論罪科刑，附此敘明。核被告就
    犯罪事實(三)所為，係犯同法第305 條之恐嚇罪嫌及家庭暴力
    防治法第61條第2 款、第4 款之違反保護令罪嫌；就犯罪事
    實(四)所為，係犯刑法第321 條第1 項第1 款之侵入住宅竊盜
    罪及家庭暴力防治法第61條第4 款之違反保護令罪。又被告
    就犯罪事實(三)所為，被告雖有違反保護令裁定所禁止之數款
    行為（包含言語恐嚇、接近黃榮煌住處），惟法院依家庭暴
    力防治法第14條第1 項規定核發保護令者，該保護令內之數
    款規定，均係保護令之內容，僅將其違犯情形逐一列舉，被
    告如同時違反保護令內數款規定，仍僅論以一違反保護令罪
    。被告係以一行為同時觸犯違反保護令罪與恐嚇危害安全罪
    ，觸犯數罪名，為想像競合犯，應依刑法第55條之規定，從
    一較重之違反保護令罪處斷。至被告就犯罪事實一(四)所為，
    亦是以一行為（進入黃榮煌住處行竊）同時違反侵入住宅竊
    盜罪與違反保護令罪，為想像競合犯，應依刑法第55條規定
    從重論以侵入住宅竊盜罪。被告上開4 次犯行，犯意各別，
    行為分殊，應予分論併罰
(三)、爰審酌：
  1.被告坦言所犯錯誤，於警詢之初即未有矯飾犯行之舉，再三
    表示悔意，希冀獲取其父黃榮煌及配偶廖淑靜之原諒，態度
    尚可，又被告前未有刑事前案紀錄，此有臺灣高等法院被告
    前案紀錄表在卷可查，足見被告未有不良素行，與習慣作奸
    犯科之人確屬有間，本性不惡。然被告僅因其父黃榮煌阻止
    其向母親索取生活零用，就不假思索將木製龍龜朝黃榮煌丟
    擲，完全不顧倘擲中黃榮煌會有什麼後果，尤其被告面對自
    小呵護自己之父親，竟能罔顧人倫施以暴行，其行為惡性非
    輕。又被告對結褵11年之配偶廖淑靜，廖淑靜僅是與同事在
    電話談天，被告卻無端認為廖淑靜是向外人指摘自己之不是
    ，竟毆打廖淑靜，且無視兩人之9 歲稚女已經檔在被告面前
    ，被告仍執意對廖淑靜動粗，不只造成廖淑靜身體上之傷害
    ，更多的是廖淑靜心理上的恐懼，而該9 歲稚女儘管年幼，
    猶知要保護自己母親廖淑靜，用自己小小身軀隔離父母親，
    被告兀將自己情緒以暴力轉嫁到廖淑靜身上，比起9 歲稚女
    保護母親舉措，被告該相形見慚、知所羞愧，而當被告動手
    當下，夫妻殘留之微薄情分也隨之瓦解，被告有何顏面，在
    事後奢求廖淑靜要再接受被告，被告更係對稚女做出最不好
    之示範，全然罔顧身為人父之責，是被告傷害廖淑靜之犯行
    造成實害甚鉅。
  2.至被告明知黃榮煌已有向本院聲請保護令，法院已禁止被告
    對黃榮煌、廖淑靜等人為身體或心理上不法侵害行為，並應
    遠離雲林縣莿桐鄉荊桐村14鄰1-39號住居所，而參諸修正後
    之家庭暴力防治法之立法目的係防治家庭暴力行為、保護遭
    受家庭暴力之被害人人身安全及保障其自由選擇安全生活方
    式與環境之尊嚴，可見當法院用公權力介入家庭成員之間，
    並非意味家庭成員將因法院行為而更行疏離，反而是在過度
    緊張的關係中，藉由該保護令迫使雙方能各退一步，讓家庭
    成員彼此間能保持冷靜思考的空間，並去檢討、反省，是否
    對方過去行徑讓心中累積太多怨懟，亦或自己才是應被非難
    的一方，去深思何以親密之家庭成員會落到需要保護令之田
    地，而非故意去違反保護令之內容，枉費立法者設立此制度
    之目的及法院之苦心。然被告不僅未能體會其父黃榮煌申請
    保護令之苦心，且不去思考自己有無該檢討反省之處，反係
    變本加厲、故態復萌，其為要向家中索討生活零用，膽敢違
    反保護令之容，公然藐視本院所為之保護令裁定，心態委不
    足取，其中被告於100 年5 月23日，更以恫嚇言語告知黃榮
    煌，甚至表明要將該住處潑灑汽油燒毀，造成黃榮煌生活在
    不安疑慮恐中，而於6 月2 日竟又以偷竊方式進入黃榮煌住
    處，被告放任自己沈淪宵小境地，更使黃榮煌終日惶恐，擔
    憂被告會惹出更大禍端，被告行徑當給予嚴厲譴責！
  3.以被告身強體健、正值壯年，又有鐵工技能，理應有能力分
    擔家中經濟，並盡其人子之責，使其父母黃榮煌、黃林錦票
    頤養天年，盡為人夫、人父之責，使其配偶廖淑靜、兩名稚
    子感受到父親能撐起家庭，能善盡教養義務，惟被告淪落至
    無法自立營生窘境，只能向家中伸手索討金援，其中緣由經
    告訴人黃榮煌陳稱：一開始他在我這邊做鐵工，他都無心工
    作，在工廠做時又違反廠規，之後去他叔叔那邊做，不做也
    不跟人家說，他從小時候我就在工作很忙，沒辦法照顧他，
    他要什麼他母親就給他，很寵他等語在卷（見本院卷第22頁
    反面、第23頁反面），可知被告幼年開始，即習慣養尊處優
    ，其母親又極度寵溺，在這樣教養下，被告逐漸成為一好逸
    惡勞之人，要被告自己工作賺錢，毋寧選擇輕鬆、不費氣力
    之作法，其逕向母親伸手即可，畢竟被告深知其母親黃林錦
    票會滿足其所需，不會對被告苛責或要求，長久下來造成被
    告只會依賴、無法獨立之性格，也是自被告出社會以來，在
    工作表現一無可取之成因。再者，縱使被告已娶妻生子，仍
    完全不見其有何承擔責任之舉，亦經其配偶廖淑華供述：結
    婚11年，被告沒有盡責等語明確（見本院卷第22頁反面），
    亦徵被告從未正視自己所應承擔之責任，尤其被告身為家中
    長子，遲遲無法回應父母之殷殷期盼，想必今日被告和其至
    親家人走到司法途徑，黃榮煌和廖淑靜想必心中亦是百般無
    奈。另被告在本院供稱：我覺得是沒有人要的小孩子等語在
    卷（見本院第18頁反面），依被告所述彷彿自己受到天大委
    屈，似乎周遭至親之人都對不住被告，惟被告需深思，家人
    今日的對待，其實係一連串家人對被告過去平日表現所累積
    出之反應，被告在三讓家人失望，無法自立自強，不斷讓家
    人生活在不安之中，並屢屢傷害家人，最終即便係血緣關係
    、即便係結髮執手之人，亦會哀莫大於心死，不再對被告抱
    有任何期待，是被告自己讓家庭無法圓滿，其欠家人一個深
    深道歉，本院希冀被告能體澈此一是非曲直，被告家庭之癥
    結都繫諸被告之起心動念。佐以被告自承這幾年間患有精神
    病症，復與告訴人黃榮煌所述相合，雖不至影響被告行為時
    控制能力，但亦屬被告情緒上起伏較大之可能成因，矧告訴
    人黃榮煌及廖淑靜最後仍願意對被告釋出一定善意，希冀被
    告能重新振作，及其他一切情形，量處如主文所示之刑，並
    定應執行之刑。
(四)、被告前未曾因故意犯罪而受有期徒刑以上刑之宣告，歷經此
    次偵審程序，應知悉刑法效果嚴厲，不可輕觸法網而招致刑
    典，復告訴人黃榮煌及廖淑靜均陳稱：只要被告不再對家人
    施暴，能按時就醫醫治精神疾病，就願意原諒等語（見本院
    卷第23頁）。衡以被告若能經過適當精神治療，應會大幅改
    善其情緒控制，進而增進、修補家庭關係，本院因認對其所
    宣告之刑，以使之接受精神治療，會比直接令入囹圄更有效
    果，故被告所受之刑暫不執行為適當。又犯家庭暴力罪或違
    反保護令罪而受緩刑之宣告者，在緩刑期內應付保護管束。
    法院為前項緩刑宣告時，得命被告於付緩刑保護管束期間內
    ，遵守禁止實施家庭暴力之事項，為家庭暴力防治法第38條
    第1 項、第2 項第1 款定有明文，是以為保護告訴人黃榮煌
    、廖淑靜及其家人，免除生活上恐懼，本院認有必要誡命被
    告不得再為家庭暴力行為。爰依刑法第74條第1 項第1 款、
    第2 項第6 款、家庭暴力防治法第38條第1 項、第2 項第1
    款之規定，併予宣告緩刑3 年，並付保護管束，且命被告應
    於緩刑期間內，須每月按時前往醫療院所就診，以完成精神
    治療之處遇措施，用啟自新。
四、應適用之法律
(一)、刑事訴訟法第273 條之1 第1 項、第299 條第1 項前段。
(二)、家庭暴力防治法第61條第2 款、第4 款、第38條第1 項、第
    2 項第1 款。
(三)、刑法第11條前段、第281 條、第277 條、第305 條、第321
    條第1 項第1 款、第55條、第51條第5款、第74條第1 項第1
    款、第2 項第6 款。
本案經檢察官朱啟仁到庭執行職務。
中    華    民    國  100     年    8     月     5     日
                  刑事第一庭  法  官  王子榮
以上正本證明與原本無異。
如不服本判決應於收受送達後10日內向本院提出上訴書狀，並應
敘述具體理由；其未敘述上訴理由者，應於上訴期間屆滿後20日
內向本院補提理由書（均須按他造當事人之人數附繕本）「切勿
逕送上級法院」。
                              書記官  陳俊偉
中    華    民    國   100    年    8     月    5     日
附錄本判決論罪科刑法條全文：
家庭暴力防治法第61條
違反法院依第 14 條第 1 項、第 16 條第 3 項所為之下列裁定
者，為本法所稱違反保護令罪，處 3 年以下有期徒刑、拘役或
科或併科新臺幣 10 萬元以下罰金：
一、禁止實施家庭暴力。
二、禁止騷擾、接觸、跟蹤、通話、通信或其他非必要之聯絡行
    為。
三、遷出住居所。
四、遠離住居所、工作場所、學校或其他特定場所。
五、完成加害人處遇計畫。
刑法第277條
傷害人之身體或健康者，處 3 年以下有期徒刑、拘役或 1 千元
以下罰金。
犯前項之罪因而致人於死者，處無期徒刑或 7 年以上有期徒刑
；致重傷者，處 3 年以上 10 年以下有期徒刑。
中華民國刑法第281 條
施強暴於直系血親尊親屬，未成傷者，處一年以下
有期徒刑、拘役或五百元以下罰金。
中華民國刑法第305條
以加害生命、身體、自由、名譽、財產之事，恐嚇他人致生危害
於安全者，處二年以下有期徒刑、拘役或三百元以下罰金。
中華民國刑法第321條
犯竊盜罪而有下列情形之一者，處 6 月以上、5 年以下有期徒
刑，得併科新臺幣 10 萬元以下罰金：
一、侵入住宅或有人居住之建築物、船艦或隱匿其內而犯之者。
二、毀越門扇、牆垣或其他安全設備而犯之者。
三、攜帶兇器而犯之者。
四、結夥三人以上而犯之者。
五、乘火災、水災或其他災害之際而犯之者。
六、在車站、埠頭、航空站或其他供水、陸、空公眾運輸之舟、
    車、航空機內而犯之者。
前項之未遂犯罰之。